【裁判字號】    92,訴,584
【裁判日期】    920313
【裁判案由】    毒品危害防制條例
【裁判全文】
臺灣板橋地方法院刑事判決                          九十二年度訴字第五八四號
    公  訴  人  臺灣板橋地方法院檢察署檢察官
    被      告  甲○○
右列被告因違反毒品危害防制條例案件，經檢察官提起公訴（九十一年度偵字第四一
三四號），本院判決如左：
    主  文
甲○○連續施用第一級毒品，累犯，處有期徒刑拾月。
扣案之第一級毒品海洛因乙包（驗餘淨重零點壹壹公克）沒收銷燬之。另注射針筒乙
支沒收之。
    事  實
一、甲○○曾因違反麻醉藥品管理條例及竊盜案件，於民國八十六年九月三十日，經
    本院以八十六年度易字第六三八二號分別判處有期徒刑四月、四月，定執行刑為
    六月確定，嗣於八十七年八月三十一日執行完畢（此部分構成累犯）。又因偽造
    文書案件，於八十七年七月三十一日，經本院以八十七年度易字第二一七○號判
    處有期徒刑六月確定。復因違反毒品危害防制條例第十條第一項、第二項之罪，
    經本院以八十八年度訴字第一五一六號判處有期徒刑一年二月，經臺灣高等法院
    於八十九年三月十五日，以八十九年度上訴字第五二四號判決上訴駁回而告確定
    。另因違反毒品危害防制條例第八條第二項之罪，於八十九年一月二十七日，經
    本院以八十八年度訴字第一八二三號判處有期徒刑九月，復經臺灣高等法院以八
    十九年度上訴字第九一七號、最高法院以八十九年度台上字第四七○號判決上訴
    駁回而告確定。再因竊盜案件，於九十年二月二十七日，經臺灣高等法院以九十
    年度上易字第一一九號判處有期徒刑十月確定，後三罪定執行刑後與第二罪接續
    執行，嗣於九十一年八月二日縮短刑期假釋出監，指揮書執畢日期為九十二年三
    月八日。其前因施用第二級毒品安非他命案件，經本院依職權裁定送觀察、勒戒
    後，認無繼續施用毒品之傾向，而於八十七年七月三十一日，經本院以八十七年
    度易字第二一七○號判決免刑確定。又因施用第一級毒品海洛因、第二級毒品安
    非他命案件，經臺灣板橋地方法院檢察署檢察官聲請本院以八十七年度毒聲字第
    一八六六號裁定送觀察、勒戒，經送臺灣臺北看守所附設勒戒處所觀察、勒戒後
    ，認有繼續施用毒品之傾向，復依該署檢察官聲請本院以八十七年度毒聲字第二
    三○三號裁定送入戒治處所施以強制戒治一年，嗣強制戒治成效經評定合格，無
    繼續戒治之必要，而由該署檢察官聲請本院以八十八年度毒聲字第一二九八號裁
    定停止戒治，所餘戒治期間付保護管束，復因停止戒治期間違反保護管束事項情
    節重大，經本院以八十八年度毒聲字第三七九○號裁定撤銷停止戒治，嗣強制戒
    治期滿，而經臺灣板橋地方法院檢察署檢察官於八十九年四月七日，以八十九年
    度戒毒偵字第一九七號為不起訴處分確定。而甲○○前開二犯施用第一級毒品海
    洛因、第二級毒品安非他命之罪行，經臺灣板橋地方法院檢察署檢察官以八十七
    年度偵字第一九八六一號、八十八年度第八七八九號、第一四八五四號、第一五
    八二六號提出公訴，並經本院以前開八十八年度訴字第一五一六號判處有期徒刑
    一年二月，經臺灣高等法院於八十九年三月十五日，以上述八十九年度上訴字第
    五二四號判決上訴駁回而告確定。詎甲○○仍不知悔改，復基於同時施用第一級
    毒品海洛因及第二級毒品安非他命之概括犯意，自九十一年十月某日起，迄九十
    一年十一月二十二日止，連續在臺北縣板橋市○○路仁愛公園廁所內，將海洛因
    、安非他命與水混合裝入針筒，而後以針筒注射之方式，同時施用第一級毒品海
    洛因、第二級毒品安非他命多次，並約二至四日施用乙次。嗣於九十一年十一月
    二十三日十九時許，在臺北縣土城市○○路一四九巷巷內（起訴書誤載為板橋市
    ○○路○段二四五巷信義公園廁所內）為警查獲，並扣得甲○○所有供施用之第
    一級毒品海洛因乙包（驗餘淨重○‧一一公克）、供施用第一級毒品海洛因、第
    二級毒品安非他命已使用過之注射針筒乙支。其本次施用第一級毒品海洛因、第
    二級毒品安非他命犯行，經臺灣板橋地方法院檢察署檢察官聲請本院於九十二年
    一月七日，以九十二年度毒聲字第三四號裁定令入戒治處所施以強制戒治一年，
    現強制戒治中。
二、案經臺北縣政府警察局土城分局移送臺灣板橋地方法院檢察署檢察官偵查起訴。
    理  由
一、右揭犯罪事實，業據被告甲○○於本院審理時坦承不諱（詳本院九十二年三月六
    日審判筆錄）。且被告於九十一年十一月二十三日二十二時五十分許，為警查獲
    所採取之尿液檢體，經檢驗結果，呈鴉片類及安非他命類陽性反應，有臺灣檢驗
    科技股份有限公司出具之濫用藥物尿液檢驗報告乙紙在卷可稽（附於偵查卷宗第
    二六頁）。此外，復有被告自承係其所有供施用之海洛因乙包及供施用海洛因、
    安非他命已使用過之注射針筒乙支扣案可稽（詳本院九十二年三月六日審判筆錄
    ），而該海洛因乙包，驗餘淨重○‧一一公克，並有法務部調查局九十二年一月
    二日調科壹字第○六○○○六七二三號鑑定通知書乙紙在卷可憑（附於偵查卷宗
    第二○頁），堪認被告前開不利於己之自白核與事實相符，應堪採信。又被告前
    因施用第二級毒品安非他命案件，經本院依職權裁定送觀察、勒戒後，認無繼續
    施用毒品之傾向，而於八十七年七月三十一日，經本院以八十七年度易字第二一
    七○號判決免刑確定。又因施用第一級毒品海洛因、第二級毒品安非他命案件，
    經臺灣板橋地方法院檢察署檢察官聲請本院以八十七年度毒聲字第一八六六號裁
    定送觀察、勒戒，經送臺灣臺北看守所附設勒戒處所觀察、勒戒後，認有繼續施
    用毒品之傾向，復依該署檢察官聲請本院以八十七年度毒聲字第二三○三號裁定
    送入戒治處所施以強制戒治一年，嗣強制戒治成效經評定合格，無繼續戒治之必
    要，而由該署檢察官聲請本院以八十八年度毒聲字第一二九八號裁定停止戒治，
    所餘戒治期間付保護管束，復因停止戒治期間違反保護管束事項情節重大，經本
    院以八十八年度毒聲字第三七九○號裁定撤銷停止戒治，嗣強制戒治期滿，而經
    臺灣板橋地方法院檢察署檢察官於八十九年四月七日，以八十九年度戒毒偵字第
    一九七號為不起訴處分確定。而被告前開二犯施用第一級毒品海洛因、第二級毒
    品安非他命之罪行，經臺灣板橋地方法院檢察署檢察官以八十七年度偵字第一九
    八六一號、八十八年度第八七八九號、第一四八五四號、第一五八二六號提出公
    訴，並經本院以八十八年度訴字第一五一六號判處有期徒刑一年二月，經臺灣高
    等法院於八十九年三月十五日，以八十九年度上訴字第五二四號判決上訴駁回而
    告確定等情，復有上開臺灣板橋地方法院檢察署檢察官八十七年度偵字第一九八
    六一號、八十八年度第八七八九號、第一四八五四號、第一五八二六號起訴書、
    臺灣高等法院八十九年度上訴字第五二四號刑事判決（附於偵查卷宗第五三頁至
    第五八頁）、本院八十七年度易字第二一七○號刑事判決及臺灣高等法院被告全
    國前案紀錄表在卷可按（均附於本院卷內），其於五年內又犯本件施用第一級毒
    品海洛因及第二級毒品安非他命犯行，經臺灣板橋地方法院檢察署檢察官聲請本
    院於九十二年一月七日，以九十二年度毒聲字第三四號裁定令入戒治處所施以強
    制戒治一年，現強制戒治中乙節，另有卷附之九十二年度毒聲字第三四號裁定乙
    紙在卷足憑（附於偵查卷宗第六○頁），其三犯毒品危害防制條例第十條之罪，
    應堪認定。本件事證明確，應依法論科。
二、按毒品危害防制條例業於八十六年十月三十日經立法院三讀通過，嗣於八十七年
    五月二十日經總統公布，於八十七年五月二十二日零時起生效施行，海洛因、安
    非他命依該條例第二條第二項第一款、第二款之規定，屬於第一級、第二級毒品
    ，復依該條例第十條規定，施用第一級毒品者，處六月以上，五年以下有期徒刑
    ；施用第二級毒品者，處三年以下有期徒刑，但第一次施用毒品者，檢察官應先
    將被告送勒戒處所觀察、勒戒；經觀察、勒戒後無繼續施用毒品之傾向者，應由
    檢察官為不起訴之處分，有繼續施用毒品之傾向者，由檢察官聲請法院裁定令入
    戒治處所施以強制戒治，其期間為一年；依前項規定為不起訴之處分後，五年內
    再犯第十條之罪，經觀察、勒戒後，認有繼續施用毒品之傾向或三犯以上者，不
    適用前項之規定；審判中之案件，由法院依修正後規定處理之，依修正後規定應
  為不起訴處分者，法院應為免刑之判決，毒品危害防制條例第二十條第一項、第
    二項、第三項、第三十五條第三款分別定有明文。本件被告前因施用第二級毒品
    安非他命案件，經本院依職權裁定送觀察、勒戒後，認無繼續施用毒品之傾向，
    而經本院判決免刑確定；復因施用第一級毒品海洛因、第二級毒品安非他命案件
    ，經臺灣板橋地方法院檢察署檢察官聲請本院裁定送觀察、勒戒，經送臺灣臺北
    看守所附設勒戒處所觀察、勒戒後，認有繼續施用毒品傾向，復依該署檢察官聲
    請本院裁定令入戒治處所施以強制戒治一年，後經裁定停止戒治，復經裁定撤銷
    停止戒治，末強制戒治期滿，而其該次施用毒品犯行並經本院及臺灣高等法院判
    處有期徒刑一年二月確定，復如前述，其於五年內又犯本件施用毒品犯行，揆諸
    前開規定，核被告施用海洛因犯行，係犯同條例第十條第一項之施用第一級毒品
    罪；其施用安非他命犯行，係犯同條例第十條第二項之施用第二級毒品罪，其施
    用第一級毒品海洛因、第二級毒品安非他命前後持有第一級毒品海洛因、第二級
    毒品安非他命之低度行為，為施用之高度行為所吸收，均不另論罪。其多次施用
    第一級毒品海洛因、第二級毒品安非他命之犯行，均係時間緊接，所犯又係構成
    要件相同之罪名，顯各係基於概括之犯意反覆為之，均為連續犯，應依刑法第五
    十六條之規定論以一罪，並加重其刑。再其所犯上開二罪，係一行為同時觸犯二
    罪名，為想像競合犯，應依刑法第五十五條之規定，從一重之毒品危害防制條例
    第十條第一項之施用第一條毒品罪論處。公訴人固認被告前開施用第一級毒品、
    第二級毒品之犯行，應分論併罰，然被告係將海洛因、安非他命與水混合裝入針
    筒，而後以針筒注射之方式，同時施用第一級毒品海洛因、第二級毒品安非他命
    多次，業據被告於本院審理時供承在卷（詳本院九十二年三月六日審判筆錄），
    既被告係同時施用第一級毒品海洛因及第二級毒品安非他命，則被告顯係一行為
    同時觸犯二罪名之想像競合犯關係，是以，公訴人認此部分應分論併罰，容有誤
    會。又公訴人雖僅敘及被告於九十一年十一月二十三日為警採尿前九十六小時內
    之某時，施用第一級毒品海洛因、第二級毒品安非他命之犯行，惟前揭事實欄所
    示被告施用第一級毒品、第二級毒品未據起訴部分，與公訴人起訴部分，有連續
    犯之裁判上一罪關係，業如前述，為起訴效力所及，本院對此自應併予審理，皆
    附此敘明。又被告曾因違反麻醉藥品管理條例及竊盜案件，於八十六年九月三十
    日，經本院以八十六年度易字第六三八二號分別判處有期徒刑四月、四月，定執
    行刑為六月確定，嗣於八十七年八月三十一日執行完畢，有臺灣高等法院被告全
    國前案紀錄表乙紙在卷可按，其於受有期徒刑執行完畢後，五年以內再犯有期徒
    刑以上刑之本罪，為累犯，應依刑法第四十七條之規定加重其刑，並遞加之。爰
    審酌被告除有前開構成累犯之論罪科刑情形外，又因偽造文書案件，於八十七年
    七月三十一日，經本院以八十七年度易字第二一七○號判處有期徒刑六月確定。
    復因違反毒品危害防制條例第十條第一項、第二項之罪，經本院以八十八年度訴
    字第一五一六號判處有期徒刑一年二月，經臺灣高等法院於八十九年三月十五日
    ，以八十九年度上訴字第五二四號判決上訴駁回而告確定。另因違反毒品危害防
    制條例第八條第二項之罪，於八十九年一月二十七日，經本院以八十八年度訴字
    第一八二三號判處有期徒刑九月，復經臺灣高等法院以八十九年度上訴字第九一
    七號、最高法院以八十九年度台上字第四七○號判決上訴駁回而告確定。再因竊
    盜案件，於九十年二月二十七日，經臺灣高等法院以九十年度上易字第一一九號
    判處有期徒刑十月確定，後三罪定執行刑後與第二罪接續執行，嗣於九十一年八
    月二日縮短刑期假釋出監，指揮書執畢日期為九十二年三月八日，有右揭臺灣高
    等法院被告全國前案紀錄表在卷可參，假釋期間仍不知悔改，素行不良，因施用
    毒品，經送觀察、勒戒及強制戒治後，猶不思戒絕革除惡習，仍不知檢束修行，
    又三犯本件施用毒品犯行，施用毒品戕害身心、害人害己惟坦承犯行之犯後態度
    併其犯罪之動機、目的、手段、品行、生活狀況、智識程度、犯罪所生之損害等
    一切情狀，量處如主文所示之刑。至扣案之海洛因乙包（驗餘淨重○‧一一公克
    ）係被告所有，並屬違禁物，業據被告供承在卷（詳本院九十二年三月六日審判
    筆錄），併依毒品危害防制條例第十八條第一項前段之規定宣告沒收銷燬之。另
    扣案之針射針筒乙支，係被告所有供施用第一級毒品海洛因、第二級毒品安非他
    命所用之物，亦如前述，爰依刑法第三十八條第一項第二款之規定，併予宣告沒
    收之。
據上論斷，應依刑事訴訟法第二百九十九條第一項前段，毒品危害防制條例第十條第
一項、第二項、第十八條第一項前段，刑法第十一條前段、第五十六條、第四十七條
、第五十五條、第三十八條第一項第二款，判決如主文。
本案經檢察官楊雅清到庭執行職務。
中      華      民      國      九十二      年      三      月  十三    日
                                  臺灣板橋地方法院刑事第四庭
                                          法  官  游  秀  雯
右正本證明與原本無異。
如不服本判決，應於判決送達後十日內，向本院提出上訴狀。
                                          書記官  張  玉  如
中      華      民      國      九十二      年      三      月  十四    日
附錄本案論罪科刑法條全文
毒品危害防制條例第十條
施用第一級毒品者，處六月以上五年以下有期徒刑。
施用第二級毒品者，處三年以下有期徒刑。


司法院資訊處製作；財團法人民間司法改革基金會備份。
